【裁判字號】    99,易,1446
【裁判日期】    991207
【裁判案由】    竊盜
【裁判全文】
臺灣高雄地方法院刑事判決              99年度易字第1446號
公  訴  人  臺灣高雄地方法院檢察署檢察官
被      告  康建民
上列被告因竊盜案件，經檢察官提起公訴（99年度偵字第17829
號），本院判決如下：
    主  文
康建民無罪。
    理  由
壹、公訴意旨略以：被告康建民於民國99年3 、4 月間某日，行
    經高雄縣梓官鄉○○○路聖公巷44號旁即大壽宮旁之慈善宮
    前，竟意圖為自己不法之所有，徒手竊取停放該處之未懸掛
    車牌白色重型機車1 輛（該機車係車主黃文廷於97年8 月中
    旬將機車車牌卸下後，借予蔣治良、蔣蔡玉秀夫妻2 人使用
    ，車牌號碼原為XQN-731 號、引擎號碼為4DM648696 號，價
    值約新臺幣（下同）2000元），得手後即騎離現場，供己代
    步之用。嗣於99年5 月22日22時30分許，康建民騎乘上開未
    懸掛車牌之機車搭載不知情之鍾俊儀，行經高雄縣梓官鄉○
    ○村○○○路238 號千越加油站前，為警攔檢盤查，扣得上
    開未懸掛車牌之機車1 輛、鑰匙1 支等物（機車、鑰匙業已
    發還所有人黃文廷），始查悉上情。因認被告涉犯刑法第
    320 條第1 項之竊盜罪嫌。
貳、按犯罪事實應依證據認定之，無證據不得認定犯罪事實，刑
    事訴訟法第154 條第2 項定有明文。而檢察官就被告犯罪事
    實，應負舉證責任，並指出證明方法，故檢察官對於起訴犯
    罪事實，應負提出證據及說服之實質舉證責任。倘所提證據
    ，不足為被告有罪積極證明，或其指出證明之方法，無從說
    服法院以形成被告有罪心證，基於無罪推定原則，自應諭知
    被告無罪判決。告訴人之告訴，係以使被告受刑事追訴為目
    的，其指訴是否與事實相符，仍應調查其他證據，以資審認
    ，必被害人所述被害情形，無瑕疵可擊，且就其他方面調查
    ，又與事實相符，始足據為有罪判決基礎。又認定不利於被
    告之事實，須依積極證據，苟積極證據不足為不利於被告事
    實之認定時，即應為有利於被告之認定，更不必有何有利之
    證據（最高法院92年台上字第128 號判例、30年上字第816
    號判例、81年度台上字第3539號判決參照）。
參、證據能力：
一、證人蔣治良於警詢、檢察事務官詢問時陳述，對證明被告之
    犯罪事實，無證據能力：按被告以外之人於審判外之言詞或
    書面陳述，除法律有規定者外，不得作為證據，刑事訴訟法
    第159 條定有明文。查被告主張證人蔣治良於警詢及檢察事
    務官詢問時陳述為審判外之陳述，並無證據能力，且核其上
    開詢問筆錄所陳內容與審判中之陳述大致相符，並無特別可
    信之情況，亦不符刑事訴訟法第159 條之2 有關傳聞例外之
    規定，故不得作為認定本案犯罪事實有無之證據，應無證據
    能力。
二、除前述已說明證據能力之部分外，本判決所引用之其餘證據
    資料（詳後引用之各項證據），其中係屬傳聞證據部分，縱
    無刑事訴訟法第159 條之1 至第159 條之4 或其他規定之傳
    聞證據例外情形，亦因被告、檢察官於本院調查證據時，均
    已明示同意作為證據使用，且本院審酌卷內並無事證顯示各
    該陳述之作成時、地與週遭環境，有何致令陳述內容虛偽、
    偏頗之狀況後，也認為適當，依刑事訴訟法第159條之5第1
    項之規定，為傳聞法則之例外，應有證據能力。
三、其餘憑以認定本案犯罪事實之非供述證據（詳後述），查無
    違反法定程序取得之情，依刑事訴訟法第158 條之4 規定反
    面解釋，有證據能力。
肆、公訴人認被告涉犯上揭罪嫌，無非係以：被告之供述；
    證人蔣蔡玉秀於警詢中之證述；證人黃文廷於警詢中之證
    述；高雄縣政府警察局岡山分局扣押筆錄、扣押物品目錄
    表、贓物認領保管單、車籍查詢基本資料詳細畫面各1 份及
    機車照片4 張等資料，為其論罪之依據。
伍、訊據被告堅持否認有何竊盜犯行，辯稱：98年6 月9 日出監
    後即曾向蔣治良借用上開機車，最後一次係於99年1 月間某
    日借用，因積欠蔣治良債務而不敢去找蔣治良，99年5 月8
    日因通緝遭轄區員警查獲時，曾將上開機車寄放派出所，於
    99年5 月17日出監時至派出所領回等語。經查：
一、上開未懸掛車牌之白色重型機車1 輛原係車主黃文廷於97年
    8 月中旬將機車車牌卸下後，借予蔣治良、蔣蔡玉秀夫妻2
    人使用，車牌號碼原為XQN-731 號、引擎號碼為4DM648696
    號，價值約2000元等事實，業據證人即被告車主黃文廷於警
    詢時（見偵卷第11至12頁）、證人蔣蔡玉秀於警詢時（見偵
    卷第15至16頁）、證人蔣治良於本院審理時（見本院二卷第
    98頁）證述明確，且互核相符，並有車籍查詢基本資料詳細
    畫面1 紙（見偵卷第31頁）附卷可考，此部分事實，洵堪認
    定。
二、證人黃啟祥警員於本院審理時證述：「被告確實在五月八日
    因涉犯詐欺通緝案於大社北路被我查獲，當時被告騎乘白色
    機車，但機車已經沒有懸掛車牌，經查證引擎號碼也沒有失
    竊紀錄，我就將人車帶回派出所偵辦，依詐欺通緝案件移送
    ，被告說車子是向朋友所借，因為沒有失竊紀錄，所以就沒
    有再追查，但我沒有遇到被告來牽車的時候，所以我不了解
    。」、「（問：五月八日查獲被告時，被告有無說明是向何
    人借用車輛？）沒有。」、「（問：於五月八日查獲被告前
    ，是否看過被告騎乘該車輛？）看過幾次，但每次騎乘機車
    好像都不是同一台，所以不確定是否為本案之機車。」等語
    （見本院二卷第83頁背面、第84頁），參以被告確曾因詐欺
    案自99年5 月8 日入監執行，於99年5 月17日執行完畢出監
    ，有被告之臺灣高等法院在監在押全國紀錄表1 份（見本院
    二卷第53、54頁）在卷可佐，是以被告於99年5 月8 日因涉
    犯詐欺通緝案為警查獲時，係騎用一未懸掛車牌之白色機車
    ，核與被告所辯相符。
三、證人王中興於本院審理時證述：今年年初時曾見被告騎乘未
    懸掛車牌之白色機車，被告曾於聊天時提及該機車係向鐵牛
    即蔣治良所借，但未親眼所見，鐵牛也未曾告知借用機車一
    事，被告曾借住鐵牛所租之處等語（見本院二卷第137 頁背
    面、第138 頁），證人楊武重於本院審理時亦證述：曾問過
    被告為何騎乘無車牌機車，被告告知向鐵牛借用，認識蔣志
    良，蔣志良未提過機車借被告之事，最後一次看到被告騎乘
    該機車大概是今年6 、7 月間等語（見本院二卷第139 至
    140 頁），依證人王中興、楊武重所言觀之，證人王中興、
    楊武重雖未親見被告向蔣志良借用機車，然均曾見被告騎乘
    未懸掛車牌之白色機車，而證人王中興、楊武重均認識蔣志
    良，依常情，若被告所騎乘機車係竊取而來，何以敢在證人
    王中興、楊武重面前騎用，豈不怕證人王中興、楊武重向蔣
    志良查證或於聊天時順口提及而被發現。
四、證人蔣蔡玉秀於警詢時供稱：機車於99年3 、4 月間失竊後
    ，因該機車非常老舊，未報案也未告知車主等語（見偵卷第
    14頁），惟機車既是向他人所借，如有遺失、遭竊或損毀，
    依經驗法則，多會通知車主，豈會未報警亦未通知車主。
五、證人蔣志良於本院審理時雖供稱未曾將機車借予被告使用，
    然證人蔣志良原稱不認識被告，後又改稱不認識是指沒有交
    情等語（見本院二卷第99頁），就其與被告認識與否，供述
    已有反覆，證人蔣志良亦不否認被告曾至其所租用土雞城睡
    覺，惟證人蔣志良證稱有要求被告離開土雞城等語（見本院
    二卷第100 頁背面），依證人蔣志良所言觀之，證人蔣志良
    與被告非純然不認識；再者，如上所述，機車既是向他人借
    用，發現機車遭竊後，證人蔣志良與妻子即證人蔣蔡玉秀既
    未報警亦未通知車主，實與一般經驗法則有違，故證人蔣志
    良證稱未將機車借予被告一情，是否屬實尚難予遽採。
六、綜前所述，公訴人所舉前開證據，僅得認被告曾騎用該未懸
    掛車牌之白色機車，然因證人蔣志良所稱未曾將機車借予被
    告一情尚難加以盡信，被告前揭所辯，尚非不可採信，其間
    既有合理懷疑存在，無法達到確信其為真實之程度，依法當
    不得遽為不利於被告之認定。此外復查無其他積極證據足供
    證明被告確有公訴人所指犯行，揆諸上開判例意旨及說明，
    即應為被告無罪之諭知。
據上論斷，應依刑事訴訟法第301條第1項，判決如主文。
本案經檢察官李宜穎到庭執行職務。
中    華    民    國    99    年    12    月    7     日
                  刑事第七庭  法  官  廖華君
以上正本證明與原本無異。
如不服本判決應於收受本判決後10日內向本院提出上訴書狀，並
應敘述具體理由；如未敘述上訴理由者，應於上訴期間屆滿後20
日內向本院補提理由書( 均須按他造當事人之人數附繕本) 「切
勿逕送上級法院」。
中    華    民    國    99    年    12    月    8     日
                              書記官  許珈綺

司法院資訊處製作；財團法人民間司法改革基金會備份。
